【裁判字號】    98,訴,131
【裁判日期】    980826
【裁判案由】    偽造文書
【裁判全文】
臺灣宜蘭地方法院刑事判決               98年度訴字第131號
公  訴  人  臺灣宜蘭地方法院檢察署檢察官
被      告  乙○○
                    （另案
上列被告因偽造文書案件，經檢察官提起公訴（98年度偵緝字第
77號），被告於準備程序中就被訴事實為有罪之陳述，經本院合
議庭裁定由受命法官獨任行簡式審判程序，爰不經通常程序判決
如下：
    主  文
乙○○犯如附表「罪名」欄所示之罪，各處「宣告之刑」欄所示
之刑。應執行有期徒刑捌月，如易科罰金，以新台幣壹仟元折算
壹日。如附表「應沒收之物」欄所示之物沒收。
    犯罪事實
一、乙○○前因侵占案件，經臺灣高等法院以93年度上易字第20
    1號判決判處有期徒刑6月確定，於民國94年2月21日徒刑執
    行完畢出監。詎猶不知悔改，於附表編號一至六所示時間、
    地點，騎乘車牌號碼GXM-757號機車違反交通安全規則，遭
    警製發舉發違反道路交通管理事件通知單予以舉發，乙○○
    為脫免遭舉發違規而受罰，竟基於行使偽造私文書之犯意，
    冒用友人甲○○名義，分別在附表編號一至六所示宜蘭縣舉
    發違反道路交通管理事件通知單之收受通知聯者簽章欄偽造
    甲○○之署名（移送聯偽造署名1枚、複印至回覆聯及存查
    聯各1枚），表示甲○○本人駕車違規後收受該舉發違反道
    路交通管理事件通知單之意，並於偽造完成後交還該舉發員
    警，而行使偽造私文書，足以生損害於甲○○及警察機關對
    於交通管理事件舉發之正確性。
二、案經宜蘭縣政府警察局移送臺灣宜蘭地方法院檢察署檢察官
    偵查起訴。
    理  由
一、上揭事實，業據被告乙○○於本院審理時坦承不諱，核與證
    人即被害人甲○○於警詢中指訴內容相符，並有宜蘭縣警察
    局舉發違反道路交通管理事件通知單6紙附卷可稽，足認被
    告上開自白均與事實相符，本件事證明確，被告犯行堪以認
    定，應依法論科。
二、按在交通違規通知單「收受通知聯者簽章」欄內偽簽他人姓
    名，自不待依據習慣或特約，單從形式上觀察，即足以知悉
    係表示由該他人名義出具領收通知聯之證明，此與事先在印
    妥內容之收據上偽簽他人姓名之情形，無分軒輊，當然屬於
    刑法第210條所稱之私文書，最高法院83年台上字第6631號
    刑事判決意旨可資參照。核被告所為，係犯如附表「所犯法
    條」欄所示之罪。被告於附表編號1至6所示舉發違反道路交
    通管理事件通知單上偽造甲○○署名進而偽造私文書復持以
    行使，其偽造署押乃係偽造私文書之階段行為，又偽造私文
    書之低度行為應為行使偽造私文書之高度行為所吸收，均不
    另論罪。被告所犯附表所示6罪，犯意各別，行為互殊，應
    分論併罰。被告另有前述前科與執行情形，有被告前案紀錄
    表在卷足憑，其於5年內再故意犯本件有期徒刑以上之罪，
    核屬累犯，依刑法第47條第1項之規定加重其刑。爰審酌被
    告犯罪之動機、手段、損害於甲○○及警察機關對違反道路
    交通管理事件舉發之正確性、及犯罪後之態度等一切情狀，
    各量處如附表宣告之刑欄所示之刑，並諭知易科罰金之折算
    標準，及定其應執行之刑並諭知易科罰金之折算標準（司法
    院大法官議決釋字第662號解釋意旨）。另附表「應沒收之
    物」欄所示舉發違反道路交通管理事件通知單之收受通知聯
    者欄偽造「甲○○」署名（移送聯1枚、複印至回覆聯及存
    查聯各1枚），均應依刑法第219條之規定宣告沒收。
三、被告為附表一至五之犯罪時間，係在96年4月24日以前，且
    前雖經臺灣宜蘭地方法院檢察署於97年2月27日發布通緝，
    然非於中華民國九十六年罪犯減刑條例施行前經通緝，仍合
    於中華民國九十六年罪犯減刑條例之減刑條件，爰依該條例
    減其宣告刑，並諭知易科罰金之折算標準。
據上論斷，應依刑事訴訟法第273條之1第1項、第299條第1項前
段，刑法第216條、第210條、第47條第1項、第41條第1項前段、
第51條第5款、第219條，中華民國九十六年罪犯減刑條例第2條
第1項第3款、第7條，判決如主文。
本案經檢察官劉憲英到庭執行職務。
中    華    民    國    98    年    8     月    26    日
                  刑事第四庭法  官  蔡仁昭
以上正本證明與原本無異。
如不服本判決應於收受送達後十日內向本院提出上訴書狀，並應
敘述具體理由；其未敘述上述理由者，應於上訴期間屆滿後二十
日內向本院補提理由書 (均須按他造當事人之人數附繕本)「切
勿逕送上級法院」。
                            書記官  陳建宇
中    華    民    國    98    年    8     月    26    日
附表
┌──┬───────────────┬─────┬────────────────┐
│編號│犯罪之時間、地點、行為        │所犯法條  │罪名、宣告之刑及應沒收之物      │
│    │                              │          │                                │
├──┼───────────────┼─────┼────────────────┤
│一  │乙○○於95年11月23日上午9時15 │刑法第216 │犯行使偽造私文書罪，累犯，處有期│
│    │分，在宜蘭縣三星鄉○○路○段20│條、第210 │徒刑肆月，如易科罰金，以新臺幣壹│
│    │號前，因未戴安全帽，經警開立宜│條        │仟元折算壹日，減為有期徒刑貳月，│
│    │蘭縣警察局宜警交字第Q00000000 │          │如易科罰金，以新臺幣壹仟元折算壹│
│    │號舉發違反道路交通管理事件通知│          │日。宜蘭縣警察局宜警交字第Q00776│
│    │單，乙○○於收受通知聯者簽章欄│          │913號舉發違反道路交通管理事件通 │
│    │偽造甲○○之署名              │          │知單上偽造之「甲○○」署名參枚（│
│    │                              │          │移送聯壹枚、複印至回覆聯及存查聯│
│    │                              │          │各壹枚）沒收。                  │
│    │                              │          │                                │
├──┼───────────────┼─────┼────────────────┤
│二  │乙○○於95年12月7日下午8時55分│刑法第216 │犯行使偽造私文書罪，累犯，處有期│
│    │，在宜蘭縣宜蘭市○○路○段75號│條、第210 │徒刑肆月，如易科罰金，以新臺幣壹│
│    │前，因未戴安全帽，經警開立宜蘭│條        │仟元折算壹日，減為有期徒刑貳月，│
│    │縣警察局宜警交字第Q00000000號 │          │如易科罰金，以新臺幣壹仟元折算壹│
│    │舉發違反道路交通管理事件通知單│          │日。宜蘭縣警察局宜警交字第Q00856│
│    │，乙○○於收受通知聯者簽章欄偽│          │471號舉發違反道路交通管理事件通 │
│    │造甲○○之署名                │          │知單上偽造之「甲○○」署名參枚（│
│    │                              │          │移送聯壹枚、複印至回覆聯及存查聯│
│    │                              │          │各壹枚）沒收。                  │
│    │                              │          │                                │
├──┼───────────────┼─────┼────────────────┤
│三  │乙○○於96年1月7日下午3時45分 │刑法第216 │犯行使偽造私文書罪，累犯，處有期│
│    │，在宜蘭縣五結鄉○○路往蘭陽大│條、第210 │徒刑肆月，如易科罰金，以新臺幣壹│
│    │橋處，因未帶駕照，經警開立宜蘭│條        │仟元折算壹日，減為有期徒刑貳月，│
│    │縣警察局宜警交字第Q00000000號 │          │如易科罰金，以新臺幣壹仟元折算壹│
│    │舉發違反道路交通管理事件通知單│          │日。宜蘭縣警察局宜警交字第Q00990│
│    │，乙○○於收受通知聯者簽章欄偽│          │107號舉發違反道路交通管理事件通 │
│    │造甲○○之署名                │          │知單上偽造之「甲○○」署名參枚（│
│    │                              │          │移送聯壹枚、複印至回覆聯及存查聯│
│    │                              │          │各壹枚）沒收。                  │
│    │                              │          │                                │
├──┼───────────────┼─────┼────────────────┤
│四  │乙○○於96年3月4日下午2時30分 │刑法第216 │犯行使偽造私文書罪，累犯，處有期│
│    │，在宜蘭縣宜蘭市○○路口，因未│條、第210 │徒刑肆月，如易科罰金，以新臺幣壹│
│    │依規定兩段式左轉，經警開立宜蘭│條        │仟元折算壹日，減為有期徒刑貳月，│
│    │縣警察局宜警交字第Q00000000號 │          │如易科罰金，以新臺幣壹仟元折算壹│
│    │舉發違反道路交通管理事件通知單│          │日。宜蘭縣警察局宜警交字第Q00989│
│    │，乙○○於收受通知聯者簽章欄偽│          │045號舉發違反道路交通管理事件通 │
│    │造甲○○之署名                │          │知單上偽造之「甲○○」署名參枚（│
│    │                              │          │移送聯壹枚、複印至回覆聯及存查聯│
│    │                              │          │各壹枚）沒收。                  │
│    │                              │          │                                │
├──┼───────────────┼─────┼────────────────┤
│五  │乙○○於96年4月18日下午6時25分│刑法第216 │犯行使偽造私文書罪，累犯，處有期│
│    │，在宜蘭縣宜蘭市○○路與大東路│條、第210 │徒刑肆月，如易科罰金，以新臺幣壹│
│    │口，因未戴安全帽，經警開立宜蘭│條        │仟元折算壹日，減為有期徒刑貳月，│
│    │縣警察局宜警交字第Q00000000號 │          │如易科罰金，以新臺幣壹仟元折算壹│
│    │舉發違反道路交通管理事件通知單│          │日。宜蘭縣警察局宜警交字第Q00998│
│    │，乙○○於收受通知聯者簽章欄偽│          │457號舉發違反道路交通管理事件通 │
│    │造甲○○之署名                │          │知單上偽造之「甲○○」署名參枚（│
│    │                              │          │移送聯壹枚、複印至回覆聯及存查聯│
│    │                              │          │各壹枚）沒收。                  │
│    │                              │          │                                │
├──┼───────────────┼─────┼────────────────┤
│六  │乙○○於96年7月28日上午11時10 │刑法第216 │犯行使偽造私文書罪，累犯，處有期│
│    │分，在宜蘭縣宜蘭市○○路二段19│條、第210 │徒刑肆月，如易科罰金，以新臺幣壹│
│    │5號前，因未依號誌指示轉彎，經 │條        │仟元折算壹日。宜蘭縣警察局宜警交│
│    │警開立宜蘭縣警察局宜警交字第  │          │字第Q00000000號舉發違反道路交通 │
│    │Q00000000號舉發違反道路交通管 │          │管理事件通知單上偽造之「甲○○」│
│    │理事件通知單，乙○○於收受通知│          │署名參枚（移送聯壹枚、複印至回覆│
│    │聯者簽章欄偽造甲○○之署名    │          │聯及存查聯各壹枚）沒收。        │
│    │                              │          │                                │
└──┴───────────────┴─────┴────────────────┘
附錄本案論罪科刑法條：
中華民國刑法第216條
（行使偽造變造或登載不實之文書罪）
行使第210條至第215條之文書者，依偽造、變造文書或登載不實
事項或使登載不實事項之規定處斷。
中華民國刑法第210條
（偽造變造私文書罪）
偽造、變造私文書，足以生損害於公眾或他人者，處5年以下有
期徒刑。


司法院資訊處製作；財團法人民間司法改革基金會備份。
